【裁判字號】    98,交抗,911
【裁判日期】    990107
【裁判案由】    聲明異議
【裁判全文】
臺灣高等法院高雄分院刑事裁定         98年度交抗字第911號
抗  告  人
即受處分人  甲○○
上列抗告人因違反道路交通管理處罰條例聲明異議案件，不服臺
灣高雄地方法院中華民國98年11月16日裁定（98年度交聲字第27
76號），提起抗告，本院裁定如下：
    主  文
抗告駁回。
    理  由
一、本案經本院審理結果，認第一審裁定認事用法均無不當，應
    予維持，並引用第一審裁定書記載之理由（如附件）。
二、抗告意旨略以：抗告人因出外工作，不知有送達文書之通知
    ，因而喪失權益云云。惟查本件寄存送達之方式為合法送達
    ，抗告人自不能以其未親自收受等語而謂本件裁決書未合法
    送達，已詳如原審裁定理由所述。本件抗告沒有理由，應予
    駁回。
三、據上論結，應依道路交通案件處理辦法第26條、刑事訴訟法
    第412條，裁定如主文。
中    華    民    國    99    年    1     月    7     日
                  刑事第二庭    審判長法  官  林正雄
                                      法  官  陳啟造
                                      法  官  黃壽燕
以上正本證明與原本無異。
本件裁定不得再抗告。
中    華    民    國    99    年    1     月    7     日
                                      書記官  高惠珠
附件：
臺灣高雄地方法院98年度交聲字第2776號交通事件裁定
臺灣高雄地方法院交通事件裁定        98年度交聲字第2776號
原處分機關  交通部公路總局高雄區監理所
異  議  人  甲○○
上列異議人即受處分人因違反道路交通管理處罰條例案件，對於
交通部公路總局高雄區監理所98年2 月4 日所為之裁決（高監自
裁字裁80-NO0000000號）聲明異議，本院裁定如下：
    主  文
異議駁回。
    理  由
一、原處分意旨略以：異議人即受處分人甲○○（下稱異議人）
    酒後駕駛車牌號碼C9-9826 號自用一般小貨車，於民國95年
    10月10日夜間9 時10分許，行經高雄縣鳳山市○○路與過埤
    路口時，為警攔查，並測得其呼氣酒精濃度達每公升1.08毫
    克，超過規定標準濃度，而當場掣單舉發。爰於98年2 月4
    日依道路交通管理處罰條例（下稱道交條例）第35條第1 項
    第1 款之規定，裁處罰鍰新臺幣（下同）49,500元，並吊扣
    駕駛執照12個月，且施以道安講習。
二、聲明異議意旨則略以：異議人前開酒後駕車行為，業經臺灣
    高雄地方法院檢察署（下稱高雄地檢署）檢察官予以緩起訴
    處分，並命異議人繳交40,000元予國庫，今因未親自收到裁
    決書，所以被移送行政執行，而超過陳情時效，然異議人已
    得教訓，深感悔悟，又目前景氣不好，工作難找，無力再繳
    納上開罰鍰，爰就原處分有關罰鍰部分聲明異議，請求撤銷
    原處分有關罰鍰49,500元（聲明異議狀誤載為45,000元）之
    部分（原處分有關吊扣駕駛執照12個月及施以道安講習部分
    未經異議）。
三、按受處分人不服道路交通管理處罰條例第8 條主管機關所為
    之處罰，得於接到裁決書之翌日起20日內，向管轄地方法院
    聲明異議，道路交通管理處罰條例第87條第1 項定有明文。
    又按交通法庭認聲明異議不合法律上之程式或其異議權已經
    喪失者，應以裁定駁回之，但其不合法律上之程式可補正者
    ，應先定期命為補正，逾期不補正者，即予駁回，道路交通
    案件處理辦法第18條亦有明文。次按處理違反道路交通管理
    事件，有關文書送達之程序，依行政程序法之規定，違反道
    路交通管理事件統一裁罰標準及處理細則第5 條定有明文，
    故應依行政程序法第72條第1 項前段：「送達，於應受送達
    人之住居所、事務所或營業所為之」定其送達程序。再者，
    行政程序法第73條第1 項規定：「於應送達處所不獲會晤應
    受送達人時，得將文書付與有辨別事理能力之同居人、受僱
    人或應送達處所之接收郵件人員」，第74條第1 項：「送達
    ，不能依前2 條規定為之者，得將文書寄存送達地之地方自
    治或警察機關，並作送達通知書兩份，1 份黏貼於應受送達
    人住居所、事務所、營業所或其就業處所門首，另1 份交由
    鄰居轉交或置於該送達處所信箱或其他適當位置，以為送達
    」、第2 項：「前項情形，由郵政機關為送達者，得將文書
    寄存於送達地之郵政機關」復有明文可資參照。另行政機關
    依行政程序法而為文書之送達，專依該法律之規定，且該法
    並無準用民事訴訟法或刑事訴訟法關於寄存送達自寄存之日
    起10日生效規定之規定，是則文書合法寄存送達後，當自寄
    存之日起即時生效，並非於寄存之日起算10日生效，或自受
    送達人實際領取文書之日起生效（最高行政法院97年度裁字
    第3369號裁定意旨及臺灣高等法院暨所屬法院97年度法律座
    談會刑事類提案第42號、第43號參照）。再依道路交通管理
    處罰條例第87條規定向管轄法院聲明異議之期間，自裁決送
    達之翌日起算，並得依法扣除在途期間及聲請回復原狀，道
    路交通案件處理辦法第12條亦有明文規定；而有關道路交通
    案件處理辦法第12條規定交通案件聲明異議之在途期間扣除
    ，依法院訴訟當事人在途期間標準第4 條第1 款第2 目規定
    ，當事人非居住於處罰機關所在之鄉、鎮、市（包括縣轄市
    、省轄市及院轄市），但居住於受理聲明異議案件法院之管
    轄區域者，依該標準第2 條第1 款中之「地方法院在途期間
    」欄所載日數，扣除在途期間。
五、經查，前開違反道路交通管理事件裁決書，已由中華郵政股
    份有限公司投遞人員於98年2 月9 日，按異議人之戶籍地址
    高雄市○○區○○路112 之12號為投送，因未能獲會晤本人
    ，亦無受領文書之同居人或受僱人，乃依規定於同年月9 日
    將該件文書寄存於高雄大順郵局，在寄存之前，投遞人員已
    依規定製作送達通知書2 份，1 份黏貼於應受送達人住所門
    首，1 份置於受送達處所信箱或適當位置等情，有送達證書
    影本1 紙在卷可稽。又異議人之戶籍地自91年11月4 日起遷
    至上開地址迄今一節，亦有個人基本資料查詢結果1 份附卷
    可考，足認本件裁決書於98年2 月9 日已合法送達予異議人
    之事實，堪予認定。異議人雖表示其未親自收到裁決書云云
    ，惟本件寄存送達之方式為合法之送達，異議人自不能以其
    未親自收受等語而謂本件裁決書未合法送達。另異議人戶籍
    地在高雄市，與處罰機關即交通部公路總局高雄區監理所所
    在之高雄縣鳳山市非同一鄉鎮市，依前開說明，若異議人不
    服上開處分提起異議，其聲明異議之期間，自須扣除在途期
    間，即應依法院訴訟當事人在途期間標準第2 條第1 款規定
    ，加計在途期間4 日，故本件異議人於98年3 月5 日前（即
    收受裁決書之翌日98年2 月10日＋20日＋在途期間4 日為98
    年3 月5 日）聲明異議，始為適法。惟異議人遲至98年10月
    1 日始具狀向處罰機關提出異議，此有異議人刑事聲明異議
    狀上之原處分機關收文章可佐。準此，異議人聲明異議顯已
    逾20日之法定不變期間，且無從補正，參照前揭法律規定，
    異議人本件聲明異議於法未合，應予駁回。
據上論斷，應依道路交通案件處理法第18條前段，裁定如主文。
中    華    民    國    98    年    11    月    16    日

                  交通法庭法  官  余銘軒
以上正本證明與原本無異。
如不服本裁定，應於收受送達後5 日內向本院提出抗告狀。
中    華    民    國    98    年    11    月    16    日
                          書記官  吳書逸

司法院資訊處製作；財團法人民間司法改革基金會備份。
